【裁判字號】    95,訴,15
【裁判日期】    950922
【裁判案由】    返還土地等
【裁判全文】
福建金門地方法院民事判決                95年度訴字第15號
原      告  乙○○
訴訟代理人  沈炎平律師
被      告  甲○○
上列當事人間返還土地等事件，本院於民國95年9月1日言詞辯論
終結，判決如下：
    主  文
被告應將座落金門縣金城鎮○○○段○一一七地號土地 (面積一
○○一平方公尺)如附圖所示斜線部分之雞舍拆除，並將土地回
復原狀返還原告，及將座落金城劃段○一五九之一地號土地，如
附圖所示G-I部分之圍籬拆除。
原告其餘之訴駁回。
訴訟費用由被告負擔。
本判決第一項部分得假執行。
原告其餘假執行之聲請駁回。
    事  實
一、原告方面：
(一)、聲明：
   1、被告應將座落金門縣金城鎮○○○段0117地號土地如附圖
      所示斜線部分之雞舍拆除，並將座落訴外土地金城劃段
      0159之1地號土地，如附圖所示G-H部分圍籬有礙系爭土地
      使用收益之部分除去後，將系爭土地回復原狀返還原告。
   2、願供擔保請准宣告假執行。
(二)、陳述：
   1、系爭土地乃原告向訴外人朱文安娜所購買，並於94年11月
      15日登記為原告所有，被告竟無權占有伊所有系爭土地，
      並於上堆放雜物，並以鐵絲網圈圍養雞、種植蕃石榴等作
      物，原告乃於95年1月5日函請被告將系爭土地回復原狀並
      返還予原告，惟被告置之不理，爰依民法第767條所有物
      返還請求權請求被告移除無權占有部分，並將土地返還予
      原告，及依民法第767條中段所有物妨害除去請求權，請
      求被告將附圖所示G-H部分之圍籬有礙系爭土地使用收益
      之部分除去。
(三)、證據：並提出土地登記謄本、金門縣地政局民眾閱覽異動
      索引、律師函各乙份 (上均為影本)及照片8幀等為證。
二、被告方面：
(一)、聲明：就土地歸還部分為認諾之聲明，餘請求駁回原告之
            訴。
(二)、陳述：就土地歸還部分沒意見，其未使用系爭土地。
(三)、並未提出任何書證。
三、本院依原告聲請履勘現場及囑託金門縣地政局派員協助測量
    。
    理  由
壹、程序方面：
    按訴狀送達後，原告不得將原訴變更或追加他訴，但請求之
    基礎事實同一或擴張或減縮應受判決事項之聲明者，不在此
    限。民事訴訟法第255條第1項第2款、第3款分別定有明文。
    查本件原告起訴請求：「被告應將坐落金門縣金城鎮○○○
    段0117地號土地（下稱系爭土地）回復原狀並返還予原告，
    及自94年11月15日起，至返還土地於原告之日，按月給付5,
    333元」，嗣於本院95年9月1日審理期日，變更為「被告應
    將坐落金門縣金城鎮○○○段0117 地號土地 (下稱系爭土
    地，面積1,001平方公尺)，如附圖所示斜線部分之雞舍拆除
    ，並將座落訴外土地金城劃段0159-1 地號土地，如附圖所
    示回復G-H部分圍籬有礙系爭土地使用收益之部分除去後，
    將系爭土地回復原狀返還原告」，核其訴之聲明之變更，僅
    係將被告占用面積，及回復原狀所須拆除之地上物區域加以
    特定，並就不當得利損害金部分撤回請求，仍係基於同一無
    權占有之基礎事實所為訴之變更或減縮應受判決事項，經核
    於法尚無不合，應予准許。
貳、實體方面：
一、原告起訴主張：系爭土地乃原告向訴外人朱文安娜所購買，
    並於94年11月15日登記為原告所有，被告竟無權占有伊所有
    系爭土地，並於上堆放雜物，伊依民法第767條所有物返還
    請求權請求被告移除無權占有部分，並將土地返還予原告。
    並將座落訴外土地金城劃段0159-1地號土地，如附圖所示G-
    H部分圍籬有礙系爭土地使用收益之部分除去後，將系爭土
    地回復原狀返還原告。
二、被告則以：其未使用系爭土地，但其願意返還系爭土地等語
    置辯。
三、按當事人於言詞辯論時為訴訟標的之認諾者，應本於其認諾
    為該當事人敗訴之判決，民事訴訟法第384條定有明文。又
    被告既於言詞辯論時為訴訟標的之認諾，法院即應不調查原
    告所主張為訴訟標的之法律關係是否果屬存在，而以認諾為
    該被告敗訴之判決基礎，最高法院45年台上字第31號判例意
    旨參照。經查，本件被告於95年6月15日及同年9月1日審理
    期日均表明願意返還系爭土地之意 (卷85頁及9月1日言詞辯
    論筆錄第2頁)，既對本件原告請求返還土地部分之訴訟標的
    為認諾，揆諸前開判例意旨，本院自應以其認諾為被告敗訴
    之判決基礎。
四、至原告請求就「如附圖所示G-H部分圍籬有礙系爭土地使用
    收益之部分除去後，將系爭土地回復原狀返還原告」部分，
    就附圖所示G-I間部分之圍籬，雖非座落於系爭土地，然本
    院審酌系爭土地除附圖所示G-I部分之圍籬外，並無其它可
    供出入道路之通道，且被告亦於該圍籬所圈圍之區域內，為
    雜物之堆放及飼養雞鴨等利用，有本院95年7月6日之履勘筆
    錄在卷可參 (卷第102頁)，且被告亦自承該圍籬係自被告父
    親時即搭建 (95年9月1日言詞辯論筆錄第2頁)，足認被告就
    該圍籬確係有處分權，故綜上等情，本院認附圖所示G-I部
    分之圍籬，確有妨礙原告土地之使用，故原告請求依民法第
    767條中段之規定，請求被告就上開圍籬除去，為有理由，
    應予准許；至原告請求就附圖所示I-H間之圍籬，本院認其
    所座落之處，並非系爭土地聯外之用，且若拆除G-I部分圍
    籬，既足使系爭土地得順利通行使用，則I-H部分圍籬即不
    妨礙原告就系爭土地之使用收益，故就該部分之圍籬，本院
    認並不妨礙原告所有權，故就該部分之請求，為無理由，應
    予駁回。
五、綜上所述，原告本於民法第767條前段之所有物返還請求權
    ，請求被告應將系爭土地上如附圖所示斜線部分之雞舍拆除
    ，將系爭土地返還原告，及民法第767條中段之所有物妨害
    除去請求權，請求被告應將附圖所示G-I間之圍籬除去，為
    有理由，應予准許。至原告逾此所為請求，為無理由，應予
    駁回。又本件係本於被告認諾所為之判決，依民事訴訟法第
    389條第1項第1款之規定，應依職權宣告假執行，就原告前
    開勝訴部分，原告雖陳明願供擔保請准宣告假執行，但僅係
    提醒本院注意，爰不另為准駁之諭知。至其敗訴部分，假執
    行之聲請失所附麗，應予駁回。
七、本件事證已臻明確，兩造其餘攻擊防禦方法，核不影響判決
    結果，茲不予一一論述，附此敘明。
八、結論：本件原告之訴為一部有理由，一部無理由，應依民事
    訴訟法第79條後段、第389條第1項第1款，判決如主文。
中    華    民    國    95    年    9     月    22    日
                  民事庭    法  官  林慶郎
正本係照原本作成
如對本判決上訴，須於判決送達後20日內向本院提出上訴狀
中    華    民    國    95    年    9     月    22    日
                            書記官  陳鴻璋


司法院資訊處製作；財團法人民間司法改革基金會備份。
